臺灣高雄地方法院刑事判決　　　　　　　　　　　　九十三年度交易字第一五四號
　　公　訴　人　臺灣高雄地方法院檢察署檢察官
　　被　　　告　甲○○
右被告因過失傷害案件，經檢察官提起公訴（九十三年度偵字第八四二五號）及移
併辦（九十三年度偵字第一二九三八號），因被告就被訴事實為有罪之陳述，經本院
告知簡式審判程序意旨並聽取當事人之意見後，經合議庭裁定改由受命法官獨任以簡
式審判程序審理，本院判決如左：
    主  文
甲○○因過失傷害人，處有期徒刑陸月，如易科罰金，以參佰元折算壹日。
    事  實
一、甲○○於民國九十三年一月七日晚上八時許，飲酒後，已達不能安全駕駛動力交
    通工具之狀態，竟仍貿然駕駛車牌號碼ＵＹ—０一五三號自用小客車上路，嗣於
    同日晚上十時五十分許，沿高雄市苓雅區○○○街二巷支線道由東往西方向行駛
    ，途經該路與廣東二街幹線道之無號誌交岔口時，本應注意車輛行至無號誌之交
    岔路口，支線道車應暫停讓幹線道車先行，又汽車行駛時，駕駛人應注意車前狀
    況，並隨時採取必要之安全措施，且汽車駕駛人飲酒後其吐氣所含酒精成分超過
    每公升０‧二五毫克以上者，不得駕車，而依當時情形，天氣晴朗，夜間有照明
    ，路面柏油、乾燥、無缺陷，視線良好，且依其智識，並無不能注意之情形，竟
    疏未注意讓左方幹線道來車先行，即貿然右轉，適有丙○○騎乘車號ＱＣＨ三四
    ０號機車，沿廣東二街由南往北方向行駛至該路口，而遭甲○○所駕駛之汽車車
    頭撞及其所騎乘機車之右側車身，丙○○隨即人、車倒地，並因此受有胸部挫傷
    併右側第三、四肋骨骨折、兩側骨盆腔骨折、多處擦挫傷、腰部挫傷、脊椎遺留
    障礙等傷害。嗣經警據報前往現場處理，並於同日晚上十一時二十二分許，測量
    得甲○○之呼氣酒精濃度達每公升零點七一毫克（甲○○所涉犯酒醉駕車之公共
    危險部分，業經另案判處拘役五十日確定）。
二、案經丙○○訴由高雄市政府警察局苓雅分局報請及丙○○之配偶乙○○訴請臺灣
    高雄地方法院檢察署檢察官偵查起訴。
    理  由
壹、程序方面：
    本件被告甲○○所犯係死刑、無期徒刑、最輕本刑為三年以上有期徒刑以外之罪
    ，其於準備程序就前揭被訴事實為有罪之陳述，經審判長告知簡式審判程序之旨
    ，並聽取其與公訴人之意見後，本院認無不得或不宜改依簡式審判程序進行之情
    事，爰依刑事訴訟法第二百七十三條之一第一項，裁定本件進行簡式審判程序，
    合先敘明。
貳、實體部分：
一、右揭事實，業據被告甲○○於本院準備及審理程序中供承明確，核與告訴人丙○
    ○、乙○○指訴情節相符，並有道路交通事故現場圖、道路交通事故調查報告表
    （一）（二）、酒精濃度測試表、高雄市政府警察局舉發違反道路交通管理事件
    通知單各一份、現場監視器翻拍照片八張、邱綜合醫院診斷證明書二份、高雄醫
    學大學附設中和紀念醫院診斷證明書二份在卷可稽，被告前揭自白，核與事實相
    符，應堪認定。
二、按車輛行至無號誌或號誌故障而無交通警察指揮之交岔路口，支線道車應暫停讓
    幹線道車先行。未劃分幹、支線或同為幹線道或支線道者，轉彎車應讓直行車先
    行；如同為直行車或轉彎車者，左方車應暫停讓右方車先行。又按汽車行駛時，
    駕駛人應注意車前狀況及兩車併行之間隔，並隨時採取必要之安全措施。再按汽
    車駕駛人飲酒後其吐氣所含酒精成分超過每公升０‧二五毫克以上者，不得駕車
    ，道路交通安全規則第一百零二條第一項第二款、第九十四條第三項、第一百十
    四條第二款分別定有明文。查高雄市苓雅區○○○街為劃有分向線雙向各一車道
    之道路，雙向車道寬度為八點五公尺，同區○○○街二巷則未劃有分向線，且寬
    度為六公尺，有前揭道路交通事故現場圖及現場監視器翻拍照片可證，足認被告
    所行駛之廣東二街二巷為支線道，告訴人丙○○所行駛之廣東二街為幹線道無誤
    。又依醫學實驗證明所得經驗法則，吐氣酒精濃度達每公升零點二五毫克以上時
    ，將使駕駛人產生複雜技巧障礙、駕駛能力變壞之行為表現，肇事比率比一般未
    飲酒時高出二倍；而吐氣酒精濃度達每公升零點五五毫克以上時，將使駕駛人產
    生平衡感與判斷力障礙升高，肇事比率比一般未飲酒時高出十倍，甚而如酒精濃
    度達每公升零點七五毫克以上時，駕駛人將產生明顯酒醉、步履蹣跚之行為狀態
    ，其肇事率比一般未飲酒時高出二十五倍（參見蔡志中所著，對飲酒不能安全駕
    駛之執法研究，司法院第四十六期業務研究會講義）。本件被告於交通事故發生
    後，經測得吐氣酒精濃度達每公升零點七一毫克，且與丙○○發生車禍，足認被
    告於案發當時，已因服用酒類致達不能安全駕駛動力交通工具之酒醉程度，亦無
    可疑。從而，本案被告於右揭時、地，駕駛汽車，本應注意上開規定，且依前開
    道路交通事故調查報告表（一）（二）所載，事故發生當時天氣晴朗，夜間有照
    明，路面柏油、乾燥、無缺陷，視線良好，並無不能注意之情形，竟疏未注意，
    於飲酒過量後，仍貿然駕駛，且疏未注意車前狀況，讓左方幹線道車先行，致其
    所駕駛之汽車撞及由告訴人丙○○所騎乘之機車而肇事，並導致告訴人丙○○受
    有前揭傷害，足認被告駕駛行為顯有過失至明。又告訴人丙○○因本件車禍而受
    傷，與被告之過失行為間，顯然有相當因果關係，是被告過失傷害之犯行，洵堪
    認定。綜上，被告前揭過失傷害之犯行，已堪認定，本案事證明確，依法應予論
    科。
三、核被告甲○○所為，係犯刑法第二百八十四條第一項前段之過失傷害罪。公訴人
    雖以依告訴人丙○○於偵查中提出之高雄醫學大學附設中和紀念醫院九十三年七
    月十五日診斷證明書所載傷勢為車禍致脊椎永久遺留顯著障礙，故認被告所為，
    應係犯刑法第二百八十四條第一項後段之過失致重傷害罪（見本院九十三年七月
    二十七日準備程序及九十三年九月十四日審理筆錄）。按刑法第十條第四項第六
    款之重傷，係指除去同項第一款至第五款之傷害而於身體或健康有重大不治或難
    治之傷害者而言，如毀敗一目或二目之視能，按照該項第一款之規定，固屬重傷
    ，假使所傷之目，僅祇視能減衰，並未完全毀敗，縱令此種減衰具有不治或難治
    之情形，仍與第六款所定之內容並不相當，即祇應成立普通傷害，不能遽依重傷
    論科。再按刑法第十條第四項第四款所稱毀敗一肢以上之機能之重傷，係指肢體
    因傷害之結果完成喪失其效用者言（最高法院二十五年上字第四六八０號判例、
    三十年上字第四四五號判例、二十八年臺上字第一０九八號判例參照）。本件經
    本院檢附前揭高雄醫學大學附設中和紀念醫院九十三年七月十五日診斷書及告訴
    人丙○○於偵查中另行提出之高雄醫學大學附設中和紀念醫院九十三年六月二十
    日出具而記載告訴人丙○○傷勢為「行動不良於行」之診斷證明書，向該醫院函
    詢告訴人丙○○之病況，經該醫院函覆稱：來函檢附之九十三年六月二十日診斷
    證明書所載「不良於行」，係因骨盆骨折及身體姿勢不正及腰部疼痛，無法耐久
    行走，且有功能性長短腳；另九十三年七月十五日診斷證明書所載「致脊椎永久
    遺留顯著障礙」，係因病患骨盆骨折及腰部挫傷，且有坐骨神經受損、脊椎側彎
    無法有正常之步態，行走時易造成下背部及腰、臂酸痛，耐力變差等語，此有該
    醫院九十三年八月二十日高醫附秘字第０九三０００二三六四號函在卷可稽。參
    之前揭實務見解，足見告訴人丙○○所受傷勢，並未毀敗一肢以上之機能，亦不
    符合刑法第十條第四項第六款重傷之要件，是公訴人前揭所認，容有未洽，惟起
    訴之基本社會事實同一，本院自應加以審理，並變更起訴法條。又被告於飲酒後
    吐氣所含酒精濃度成份達每公升零點七一毫克，顯已達酒醉而影響其安全駕駛車
    輛之情形下，仍駕車肇事，致告訴人丙○○受傷，應依道路交通管理處罰條例第
    八十六條第一項規定，就所犯過失傷害罪部分，加重其刑。爰審酌被告明知酒後
    不能安全駕車而駕駛，將致生危害其他用路人交通安全之虞，竟無視於其他用路
    人之安全，於飲酒後之吐氣酒精濃度已高達每公升零點七一毫克情況下，猶為一
    己之便，貿然駕車，嚴重影響公眾用路安全，且未注意遵守交通規則而與告訴人
    丙○○發生車禍，並致告訴人丙○○受傷，所受傷勢非輕，且迄今未與告訴人達
    成和解，賠償損害，惟念其犯後坦承犯行，態度尚佳等一切情狀，量處如主文所
    示之刑，並諭知易科罰金之折算標準，以為儆懲。
據上論斷，應依刑事訴訟法第二百七十三條之一第一項、第二百九十九條第一項前段
、第三百條，刑法第二百八十四條第一項前段、第四十一條第一項前段，道路交通管
理處罰條例第八十六條第一項，罰金罰鍰提高標準條例第一條前段、第二條，判決如
主文。
本案經檢察官郭武義到庭執行職務。
中      華      民      國      九十三      年     九     月    三十    日
                                臺灣高雄地方法院交通法庭
                                    法  官  蘇雅慧
右正本證明與原本無異。
如不服本判決，應於判決送達後十日內，向本院提出上訴狀。
                                    書記官  陳威志
中    華    民    國      九十三      年      九      月      三十      日
附錄本案判決論罪科刑法條全文：
中華民國刑法第二百八十四條
    因過失傷害人者，處六月以下有期徒刑、拘役或五百元以下罰金，致重傷者，處
一年以下有期徒刑、拘役或五百元以下罰金。
    從事業務之人，因業務上之過失傷害人者，處一年以下有期徒刑、拘役或一千元
以下罰金，致重傷者，處三年以下有期徒刑、拘役或二千元以下罰金。
